【裁判字號】    99,簡,2604
【裁判日期】    991231
【裁判案由】    偽造文書等
【裁判全文】
臺灣屏東地方法院刑事簡易判決          99年度簡字第2604號
公  訴  人  臺灣屏東地方法院檢察署檢察官
被      告  劉文珠
            劉文裕
            方蕭雅文
            朱進發
            趙世良
            吳佳靜
            陳南榮
上列被告因偽造文書等案件，經檢察官提起公訴（98年度偵字第
101 、102 、479 、2567、2628、7927號），嗣被告於本院準備
程序時均自白犯罪，本院合議庭認為宜以簡易判決處刑（原案號
：99年度訴字第571 號），爰不經通常程序，裁定改依簡易判決
處刑如下：
    主  文
劉文珠犯如附表所示之罪，各處如附表所示之刑，應執行有期徒
刑壹年，如易科罰金，以新台幣壹仟元折算壹日。
方蕭雅文犯故買贓物罪，處拘役肆拾日，如易科罰金，以新台幣
壹仟元折算壹日，減為拘役貳拾日，如易科罰金，以新台幣壹仟
元折算壹日，緩刑貳年。
朱進發、陳南榮均犯故買贓物罪，各處拘役肆拾日，如易科罰金
，均以新台幣壹仟元折算壹日，均緩刑貳年。
趙世良犯故買贓物罪，處拘役肆拾日，如易科罰金，以新台幣壹
仟元折算壹日，緩刑貳年，並應向被害人潘雅玲支付新台幣捌仟
元之財產上損害賠償。
吳佳靜犯收受贓物罪，處拘役肆拾日，如易科罰金，以新台幣壹
仟元折算壹日，緩刑貳年，並應向被害人潘雅玲支付新台幣柒仟
元之財產上損害賠償。
劉文裕牙保贓物，處拘役肆拾日，如易科罰金，以新台幣壹仟元
折算壹日，緩刑貳年，並應依本院九十九年度附民字第一○九號
調解筆錄支付被害人汪雅惠新台幣壹萬元之財產上損害賠償。
    事  實 及 理 由
一、劉文珠共同基於收受贓物、偽造準私文書之犯意聯絡，各於
    下述(一)至(五)各事實所示之時、地，以(一)至(五)所述之手法，分
    別從事收受贓車、偽造私文書之行為：
(一)、方蕭雅文於民國96年3 月4 日至同年4 月24日之間某日，因
    其所有之車牌號碼PTM-752 號重機車（引擎號碼FG279033）
    故障，即在綽號「文仔」之真實姓名不詳之成年男子介紹下
    ，委由劉文珠至其屏東縣東港鎮○○○路62號住處，將上開
    故障機車牽回修理。劉文珠取車後，轉交予其贓車集團中之
    成年成員，推由集團成員自不詳管道取得楊青芳所使用，甫
    於96年3 月4 日間，在高雄市苓雅區○○○路32號前遭竊之
    重型機車（車號J8N- 097、引擎號碼KC629730號、車身號碼
    RFGHM12T05S014527 號、三陽廠牌、銀色），再將上開贓車
    之引擎號碼磨去，重新偽刻成上開方蕭雅文所交付舊車之引
    擎號碼，足生損害於失竊車之原所有人及公路監理機關對車
    籍管理之正確性。迨此借屍還魂手法改造車輛完畢、重新懸
    掛上PTM-752 號車牌，再於3 日後，由劉文珠將改造完成車
    輛，於同一地點交還方蕭雅文。方蕭雅文明知該機車外觀新
    穎，且鑰匙、樣式亦與原交付機車不符，顯係來路不明之贓
    物，仍基於故買贓物之故意，當埸取得該部機車，並交付價
    金新台幣（下同）17,000元，嗣於99年3 月4 日11時15分，
    方蕭雅文騎乘上開機車於屏東縣東港鎮○○○路新東市場前
    為警盤查而獲上情。
(二)、陳南榮於97年間某日，因其所有之車牌號碼WLP-046 號輕型
    機車（引擎號碼3XY-024582）老舊，即將該機車在劉文珠所
    經營、位於屏東縣新園鄉○○村○○路88之1 號之美容院內
    ，交由劉文珠修理。劉文珠遂轉交該舊車予其贓車集團中之
    成年成員，推由集團成員以不詳管道，自不詳竊車集團收受
    黃莊秀月所有，於96年2 月5 日在高雄市○○區○○街與華
    明路口遭竊之輕型機車（車號ZLF-607 、引擎號碼A306E-10
    4109號、末5 碼車身號碼為04005 號、山葉廠牌、紅色），
    並以不詳方式，將上開贓車之引擎號碼磨去，重新偽刻成上
    開陳南榮所交付舊車之引擎及車身號碼，足生損害於失竊車
    之原所有人及公路監理機關對車籍管理之正確性，並變更車
    身顏色及懸掛舊車車牌，7 日後通知陳南榮至該理髮店內取
    車。陳南榮明知該機車外觀樣式及鑰匙、與其原交付機車不
    符，顯係來路不明之贓物，仍基於故買贓物之故意，以9,00
    0 元之代價當埸取得該部機車，並交付價金予劉文珠。嗣於
    99年2 月7 日11時40分，陳南榮之小姨子陳氏荃騎乘上開機
    車於屏東縣東港鎮○○路1-4 號前為警盤查而獲上情。
(三)、朱進發於97年間某日，因其所使用之車牌號碼WEK-721 號輕
    型機車（引擎號碼SA10AU-301672 ）老舊損壞，即將該機車
    委由劉文珠修理。劉文珠遂轉交該舊車予其贓車集團中之成
    年成員，推由集團成員自不詳管道收受李慧蘭所有，於97年
    7 月19日在高雄縣鳳山市○○路與鳳松路口遭竊之輕型機車
    （車號360-QES 、引擎號碼SD10JA-105291 號、車身號碼為
    RFBSD10JA7B105182 號、光陽廠牌、銀色），並以不詳方式
    將上開贓車之引擎號碼磨去，重新偽刻成上開朱進發所交付
    舊車之引擎及車身號碼，足生損害於失竊車之原所有人及公
    路監理機關對車籍管理之正確性，並變更車身顏色懸掛舊車
    車牌，7 日後由劉文珠騎乘該部贓車至朱進發位於屏東縣新
    園鄉○○村○○路2 巷2-3 號住處，朱進發明知該機車外觀
    樣式及鑰匙、與其原交付機車不符，顯係來路不明之贓物，
    仍基於故買贓物之故意，以9,000 元之代價當埸取得該部機
    車，並交付價金予劉文珠。嗣於98年11月4 日17時30分，朱
    進發騎乘該部贓車於屏東縣東港鎮○○街350-4 號前停放時
    ，為警盤查而獲上情。
(四)、趙世良因吳佳靜所有，借其使用之車牌號碼WEI-508 號輕型
    機車（引擎號碼SB10AK-102061 ）老舊經常故障，明知劉文
    珠係以「借屍還魂」之方式代換舊車及贓車，竟基於故買贓
    物之犯意，於97年9 月間某日，將該機車委由劉文珠修理。
    劉文珠遂轉交該舊車予其贓車集團中之成年成員，推由集團
    成員自不詳管道收受潘雅玲所有，於97年8 月13日在屏東縣
    潮州鎮○○里○○路140-1 號前遭竊之輕型機車（車號586-
    QBZ 、引擎號碼SD10GA-502432 號、車身號碼為RFBSD10GA7
    B502482 號、光陽廠牌、粉白色），並由集團成員，以不詳
    方式，重新偽刻成趙世良所交付舊車之引擎及車身號碼，足
    生損害於失竊車之原所有人及公路監理機關對車籍管理之正
    確性，並變更車身顏色，懸掛舊車之車牌後，7 日後由劉文
    珠交付該變造後之贓車予趙世良，趙世良明知該機車係來路
    不明之贓物，仍取得該部機車，並交付15,000元價金予劉文
    珠。嗣因趙世良出海捕魚將該部機車還由吳佳靜使用，吳佳
    靜明知其機車曾以修理名義由趙世良交予劉文珠，且機車外
    觀、樣式、鑰匙均與其所有之車牌號碼WEI-508 號輕型機車
    互異，顯為來源不明之贓物，仍基於收受贓物之犯意，收受
    該部機車使用，嗣於98年1 月12日10時15分，騎乘該部贓車
    於屏東縣東港鎮○○路與光復路口時，為警盤查而獲上情。
(五)、劉文裕於97年間某日，知悉其友人潘榮樹所有之車牌號碼YE
    U-613 號重型機車（引擎號碼SG20KA-113646 ）、車身號碼
    RF BSG20KA5B113802號）車禍毀損，即基於牙保贓物之犯意
    ，明知劉文珠所屬之贓車集團係以取得贓車、偽造引擎、車
    身號碼及變更車體顏色之方式更易車輛，仍介紹潘榮樹將該
    機車委由劉文珠修理。劉文珠知悉後，即至潘榮樹位於高雄
    市○○區○○街233 號將上開毀損之機車載回，並轉交該舊
    車予其贓車集團中之成年成員，推由集團成員自不詳管道收
    受汪雅惠所有，於97年6 月7 日13時許在屏東縣屏東市○○
    里○○路○段22號遭竊之重型機車1 輛（車號955-BHN 、引
    擎號碼SG20KB303697號、車身號碼為RFBSG20KB7B30371號、
    光陽廠牌、紅色），並由該集團成員，以不詳方式，重新偽
    刻成潘榮樹所交付舊車之引擎及車身號碼，足生損害於失竊
    車之原所有人及公路監理機關對車籍管理之正確性，並變更
    車身顏色及懸掛舊車之車牌，2 至3 日後由劉文裕騎乘該部
    贓車至潘榮樹住處並取得價金13,000元。（潘榮樹故買贓物
    之部分另由台灣屏東地方法院檢察署檢察官呈請令轉台灣高
    雄地方法院檢察官偵辦），嗣潘榮樹將上開車輛借予其不知
    情之友人黃奕銘使用，於98年9 月21日8 時55分許，在高雄
    市○○區○○里○○路213 號盤查而查獲。
二、認定本案犯罪事實之證據名稱如下：
(一)、事實欄(一)部分：證人楊青芳之證述、被告方蕭雅文、劉文珠
    之自白、高雄市政府警察局小港分局搜索扣押筆錄及目錄表
    1 份、J8N-097 、PTM-752 之機車車籍查詢基本資料畫面2
    紙、失車紀錄表、查獲及機車引擎號碼還原照片8 幀、扣案
    J8N- 097機車鑰匙1 支。
(二)、事實欄(二)部分：證人黃莊秀月、陳氐荃之證述、被告陳南榮
    、劉文珠之自白、高雄市政府警察局小港分局搜索扣押筆錄
    及目錄表1 份、ZLF-607 、WLP-046 之機車車籍查詢基本資
    料畫面2 紙、車輛尋獲電腦輸入單、查獲及機車引擎號碼還
    原照片7 幀、扣案ZLF-607機車鑰匙1 支。
(三)、事實欄(三)部分：證人李慧蘭之證述、被告朱進發、劉文珠之
    自白、高雄市政府警察局小港分局搜索扣押筆錄及目錄表1
    份、WEK-721 之機車車籍查詢基本資料畫面1 紙、360-QES
    車輛尋獲電腦輸入單、查獲及機車引擎號碼還原照片8 幀、
    扣案360-QES機車鑰匙1 支。
(四)、事實欄(四)部分：證人潘雅玲之證述、被告趙世良、吳佳靜、
    劉文珠之自白、WEI-508 、586- QBZ機車車籍查詢基本資料
    畫面2 紙、失車紀錄表、車輛尋獲電腦輸入單、查獲及機車
    引擎號碼還原照片12 幀。
(五)、事實欄(五)部分：證人汪雅惠、潘榮樹、黃奕銘之證述、被告
    劉文裕、劉文珠之自白、YEU-613 、955-BHN 機車車籍查詢
    基本資料畫面2 紙、失車紀錄表、車輛尋獲電腦輸入單、查
    獲及機車引擎號碼還原照片9 幀、扣案955-BHN 機車鑰匙1
    支。
三、按在紙上或物品上之文字、符號、圖畫、照像，依習慣或特
    約，足以為表示其用意之證明者，以文書論，刑法第220 條
    第1 項定有明文；而引擎號碼及車身號碼係車輛製造廠商出
    廠之標誌，乃表示一定用意之證明，故依刑法第220 條第1
    項之規定應以私文書論。是核被告劉文珠上揭所為，係犯刑
    法第220 條第1 項、第210 條之偽造私文書罪及刑法第349
    條第1 項之收受贓物罪。被告吳佳靜係犯刑法第349 條第1
    項之收受贓物罪；被告方蕭雅文、朱進發、趙世良、陳南榮
    所為，均係犯刑法第349 條第2 項之故買贓物罪；被告劉文
    裕係犯刑法第349 條第2 項之牙保贓物罪。次按，共同實施
    犯罪行為之人，在合同意思範圍以內，各自分擔犯罪行為之
    一部，相互利用他人之行為，以達其犯罪之目的者，即應對
    於全部所發生之結果，共同負責（最高法院28年上字第3110
    號判例意旨參照）。劉文珠雖非親自實施偽造私文書行為之
    人，惟其與上開犯罪集團成員間，既有犯意聯絡，並相互利
    用以「借屍還魂」方式達更易車輛之目的，自亦應論以共同
    正犯。又公訴意旨雖認被告劉文珠更改事實欄(一)至(五)各編號
    所示失竊車輛之引擎及車身號碼係犯「變造」準私文書罪嫌
    ，惟按將車輛之引擎號碼磨掉，改變該號碼為另一車籍之引
    擎號碼，此舉乃具創造性，應屬偽造而非變造（最高法院76
    年度台上字第2382號判決意旨參照）。另公訴意旨亦認被告
    劉文珠自不詳管道取得失竊車輛之行為係犯刑法第349 條第
    2 項之故買贓物罪嫌，惟並未指明被告係以何價格故買贓車
    ，卷內除可得知被告劉文珠客觀上收受贓車之行為外，並無
    證據證明被告劉文珠係本於故買犯意取得贓車，自應採有利
    於被告之認定，即僅成立刑責較輕之收受贓物罪；再本件被
    告劉文珠並無將上開犯罪集團所偽造之引擎號碼持以主張權
    利之行使行為，起訴意旨認其係犯刑法第216 條、第210 條
    之行使偽造私文書罪，亦有未洽，從而，公訴意旨認被告劉
    文珠涉犯行使變造私文書及故買贓物罪，均有未洽，惟因基
    本社會事實同一，爰依法變更起訴法條。
四、爰審酌被告劉文珠素行非佳，有台灣高等法院被告前案紀
    錄表1 份在卷可參，一再以借屍還魂方式銷贓並獲致財物，
    ，無視公路監理機關之車籍管理，以偽造私文書方式，使被
    竊取之物難於追及或回復，造成公眾與車主之損害，犯罪情
    節非屬輕微，惟念及其坦承犯行、已與被害人達成和解、生
    活狀況、教育程度等一切情狀，各量處如主文所示之刑；
    被告方蕭雅文、趙世良、吳佳靜、朱進發、劉文裕之素行尚
    佳，因貪小便宜購買來源不明車輛及劉文裕牙保贓物之犯罪
    動機，致被害人難以尋回車輛，其等使用贓車之年限，對被
    害人造成之損害，已分別與被害人達成和解，獲得原諒、犯
    後均坦承犯行、態度良好、生活狀況、教育程度等一切情狀
    ，分別量處如主文所示之刑，並參酌其等職業、收入各節，
    諭知易科罰金之折算標準。又被告劉文珠、方蕭雅文為事實
    欄(一)犯罪後，中華民國九十六年罪犯減刑條例業於96年6 月
    15日公布，並於96年7 月16日起施行，而被告2 人上開事實
    之犯罪時點，係在96年4 月24日之前，且所犯之罪核與該條
    例第2 條第1 項之規定相符，復無同條例第3 條限制減刑之
    除外情事存在，爰依該條例第2 條第1 項第3 款規定，減其
    上開宣告刑期2 分之1 ，被告劉文珠之部分，並依同條例第
    11條與不得減刑之罪定其應執行刑，併諭知易科罰金之折算
    標準。
五、又被告方蕭雅文、趙世良、吳佳靜、朱進發、劉文裕、陳南
    榮均未曾因故意犯罪受有期徒刑以上刑之宣告，有台灣高等
    法院被告前案紀錄表6 份附卷可稽，素行尚可，其等應係一
    時失慮而罹刑典，經此審判科刑，當知所警惕，信無再犯之
    虞，且方蕭雅文、朱進發、劉文裕、陳南榮已與被害人達成
    和解，有卷附和解筆錄4 份可徵，趙世良、吳佳靜則願意賠
    償被害人之損失，是本院認對其等所宣告之刑以暫不執行為
    適當，爰均諭知緩刑2 年，以勵自新，並依刑法第74條第2
    項第3 款之規定，併命被告趙世良、吳佳靜各應支付被害人
    潘雅玲如主文所示之金額；被告劉文裕應依本院99年度附民
    字第109 號調解筆錄（如附件）支付被害人汪雅惠1 萬元之
    財產上損害賠償金。至扣案J8N- 097、ZLF-607 、360-QES
    、955- BHN機車鑰匙4 支應屬被害人所有，爰不為沒收之宣
    告。
五、依刑事訴訟法第449 條第2 項、第3 項、第300 條，刑法第
    28條、第349 條第1 項、第2 項、第210 條、第51條第5 款
    、第41條第1 項前段、第8 項、第74條第1 項第1 款、第2
    項第3 款，中華民國九十六年罪犯減刑條例第2 條第1 項第
    3 款、第7 條、第11條，刑法施行法第1 條之1 ，逕以簡易
    判決處刑如主文。
中    華    民    國    99    年    12    月    31    日
                  刑事第五庭    法  官  劉怡孜
附表
┌───┬─────┬──────────────────────┐
│ 編號 │事     實 │所處之罪刑                                  │
├───┼─────┼──────────────────────┤
│ (一)   │ 一(一)     │劉文珠共同收受贓物，處有期徒刑月，如易科罰│
│      │          │金，以新台幣壹仟元折算壹日，減為壹月又拾伍日│
│      │          │，如易科罰金，以新台幣壹仟元折算壹日；又共同│
│      │          │偽造私文書，足生損害於公眾及他人，處有期徒刑│
│      │          │月，如易科罰金，以新台幣壹仟元折算壹日，減│
│      │          │為壹月又拾伍日，如易科罰金以新台幣壹仟元折算│
│      │          │壹日。                                      │
├───┼─────┼──────────────────────┤
│ (二)   │ 一(二)     │劉文珠共同收受贓物，處有期徒刑月，如易科罰│
│      │          │金，以新台幣壹仟元折算壹日；又共同偽造私文書│
│      │          │，足生損害於公眾及他人，處有期徒刑月，如易│
│      │          │科罰金，以新台幣壹仟元折算壹日。            │
├───┼─────┼──────────────────────┤
│ (三)   │ 一(三)     │劉文珠共同收受贓物，處有期徒刑月，如易科罰│
│      │          │金，以新台幣壹仟元折算壹日；又共同偽造私文書│
│      │          │，足生損害於公眾及他人，處有期徒刑月，如易│
│      │          │科罰金，以新台幣壹仟元折算壹日。            │
├───┼─────┼──────────────────────┤
│ (四)   │ 一(四)     │劉文珠共同收受贓物，處有期徒刑月，如易科罰│
│      │          │金，以新台幣壹仟元折算壹日；又共同偽造私文書│
│      │          │，足生損害於公眾及他人，處有期徒刑月，如易│
│      │          │科罰金，以新台幣壹仟元折算壹日。            │
├───┼─────┼──────────────────────┤
│ (五)   │ 一(五)     │劉文珠共同收受贓物，處有期徒刑月，如易科罰│
│      │          │金，以新台幣壹仟元折算壹日；又共同偽造私文書│
│      │          │，足生損害於公眾及他人，處有期徒刑月，如易│
│      │          │科罰金，以新台幣壹仟元折算壹日。            │
└───┴─────┴──────────────────────┘
以上正本證明與原本無異。
如不服本判決應於收受判決後10日內向本院提出上訴書狀，並應
敘述具體理由；其未敘述上訴理由者，應於上訴期間屆滿後20日
內向本院補提理由書（均須按他造當事人之人數附繕本）「切勿
逕送上級法院」。
中    華    民    國   100    年    1     月    4     日
                                書記官  薛慧茹
附錄本判決論罪科刑法條：
刑法第210條
偽造、變造私文書，足以生損害於公眾或他人者，處五年以下有
期徒刑。
刑法第349條
收受贓物者，處三年以下有期徒刑、拘役或五百元以下罰金。
搬運、寄藏、故買贓物或為牙保者，處五年以下有期徒刑、拘役
或科或併科一千元以下罰金。
因贓物變得之財物，以贓物論。

司法院資訊處製作；財團法人民間司法改革基金會備份。
